【裁判字號】    99,訴,250
【裁判日期】    990311
【裁判案由】    損害賠償
【裁判全文】
臺灣臺中地方法院民事判決  99年度訴字第250號
原      告  虹翔物業管理股份有限公司
法定代理人  乙○○
訴訟代理人  丙○○
被      告  甲○○
上列被告因損害賠償案件，經原告提起刑事附帶民事訴訟（98年
度附民字第516號）之請求損害賠償事件，由本院刑事庭裁定移
送前來，本院於民國99年2月25日言詞辯論終結，判決如下：
    主  文
被告應給付原告新台幣貳佰壹拾伍萬肆仟玖佰柒拾元，及自民國
九十八年十二月一日起至清償日止，按年息百分之五計算之利息
。
本判決於原告提供新台幣柒拾壹萬玖仟元為被告供擔保後得假執
行。
    事實及理由
一、原告起訴主張：被告甲○○自民國98年6月間起，受僱於原
    告公司，並經原告公司派駐在台中市○區○○路2段190號之
    「順天獅子城管理委員會」（下稱獅子城管委會）擔任該社
    區總幹事，負責收取管理費及財物收支等社區事務。被告竟
    因在外積欠債務，乃利用職務之便，分別為下列業務侵占犯
    行：(1)於98年8月21日，利用獅子城管委會託其辦理定期存
    款到期解約轉存事務（即將獅子城管委會原存放在兆豐國際
    商業銀行大里分行00000000000帳號帳戶內之新台幣（下同
    〉200萬元之到期定期存款，轉存至兆豐國際商業銀行北區
    分行）之便，意圖為自己不法之所有，於辦理定存解約手續
    而提領得上開200萬元存款後，予以侵占入己，而將其中之
    170萬元匯至訴外人即其胞姐王素蓮之新光銀行中港分行000
    0000000000帳號帳戶，1萬3000元匯至王素蓮之上海銀行台
    中分行00000000000000帳號帳戶，20萬元匯至訴外人陳昇宏
    之新光銀行向上分行0000000000000帳號帳戶，剩餘之8萬70
    00元則留供己用。(2)於98年9月10、11日，利用為獅子城管
    委會託其保管社區零用金及代收社區管理費之便，意圖為自
    己不法之所有，接續將其所保管之零用金1萬元及收取之管
    理費199,704元，予以侵占入己。被告所涉業務侵占犯行，
    業經檢察官起訴並經鈞院刑事庭判決。因被告已支付清潔員
    薪資36,000元，及於99年1月26日已還款11,000元，故本件
    被告尚應賠償原告2,154,970元。為此爰依民法第184條之規
    定提起本訴。並聲明：(1)被告應給付原告2,154,970元及自
    起訴狀繕本送達翌日起至清償日止，按年息5%計算之利息。
    (2)願供擔保請准宣告假執行。
二、被告則以：對刑事判決所認定之事實不爭執。惟伊已還11,
    000元予原告，此金額應自原告本件請求之金額扣除。並聲
    明：駁回原告之訴。
三、本院判斷：
（一）原告主張之上開事實，為被告所不爭執，且被告所涉業務
      侵占案件，經本院以98年度易字第3807號判處被告應執行
      有期徒刑2年，此經本院依職權調閱上開刑事卷證查明屬
      實，則原告之上開主張堪信為真實。
（二）按因犯罪而受損害之人，於刑事訴訟程序得附帶提起民事
      訴訟，對於被告及依民法負賠償責任之人，請求回復其損
      害，刑事訴訟法第487第1項定有明文。所謂因犯罪而受損
      害之人，係指因刑事被告之犯罪行為，而致其身體、自由
      、名譽或財產等個人權利，受有損害之人而言。不以直接
      因犯罪而受損害者為限，凡間接或附帶受有形或無形損害
      之人，在民法上對加害人有請求損害賠償之權利者，均得
      提起之。最高法院93年度台抗字第305號裁判意旨參照。
      又按因故意或過失，不法侵害他人之權利者，負損害賠償
      責任。民法第184條第1項前段定有明文。經查，本件被告
      既受原告委任擔任上開社區總幹事，負責收取管理費及財
      物收支等社區事務，將其收取之上開社區住戶管理費等侵
      占供為己用，已如前述，顯係故意以背於善良風俗方法侵
      害原告持有上開社區交付之金錢，致原告受有金錢利益之
      損害，應負侵權行為責任。又負損害賠償責任者，除法律
      另有規定或契約另有訂定外，應回復他方損害發生前之原
      狀。因回復原狀而應給付金錢者，自損害發生時起，加給
      利息。民法第213條第1項、第2項分別定有明文。本件原
      告所受損害為2,154,970元，業如前述，揆諸上揭法文意
      旨，本件原告請求自起訴狀繕本送達翌日起至清償日止之
      法定利息，為法之所許，應予准許。
四、綜上所述，原告依侵權行為之法律關係，請求被告賠償2,15
    4,970元，及自起訴狀繕本送達之翌日即98年12月1日起，至
    清償日止，按年息5%計算之利息，為有理由，應予准許。原
    告陳明願供擔保請准宣告假執行，經核於法相合，爰依其聲
    請酌定相單擔保金額准許之。
五、本件事證已臻明確，兩造其餘之攻擊及防禦方法，核與本件
    判決結果無影響，爰不逐一論述。
六、本件原告提起刑事附帶民事訴訟，經本院刑事庭依刑事訴訟
    法第504條第1項移送前來，依同條第2項規定免納裁判費，
    其於本院審理期間，亦未滋生其他訴訟必要費用，並無訴訟
    費用負擔問題，附予敘明。
七、假執行宣告之依據：民事訴訟法第390條第2項。
中    華    民    國    99    年    3    月    11    日
                  民事第三庭    法  官  謝慧敏
正本係照原本作成。
如對本判決上訴，須於判決送達後20日內向本院提出上訴狀。
中    華    民    國    99    年    3    月    11    日
                                書記官  王志

司法院資訊處製作；財團法人民間司法改革基金會備份。
